【裁判字號】    89,上訴,1247
【裁判日期】    890830
【裁判案由】    毒品危害防制條例
【裁判全文】
臺灣高等法院臺南分院刑事判決        八十九年度上訴字第一二四七號  Ａ
      上  訴  人
      即  被  告  甲  ○  ○
      選任辯護人  王  清  海
右上訴人因違反毒品危害防制條例案件，不服臺灣嘉義地方法院八十九年度訴字第三
二○號，中華民國八十九年八月卅日第一審判決（起訴案號：臺灣嘉義地方法院檢察
署八十九年度偵字第三五０二號）及移送併辦（八十九年度偵字第四一二二號），提
起上訴，本院判決如左：
      主      文
原判決撤銷。
甲○○販賣第二級毒品，累犯，處有期徒刑柒年陸月，扣案之第二級毒品安非他命伍
小包（淨重十二．八公克，包裝重一．三五公克）、含有吸管之玻璃球一個、含有安
非他殘渣之夾鏈袋一個，均沒收銷燬之。因販賣第二級毒品所得之新臺幣貳仟元，沒
收之，如一部或全部不能沒收時，以其財產抵償之。夾鏈袋貳拾貳個，均沒收之。
      事      實
一、甲○○曾因違反麻醉藥品管理條例案件，經法院判處有期徒刑十月，於民國八十
    六年七月三十一日確定，於八十七年二月十六日執行完畢，竟仍不知悔改，明知
    安非他命為毒品危害防制條例所列之第二級毒品，竟意圖營利，於八十九年五月
    十日十五時許，在嘉義市○○路七四六巷一三九號連羅秀花住處販賣安非他命予
    連羅秀花一次。嗣於八十九年六月三日十八時十分許，在上開連羅秀花住處為警
    查獲，並扣得甲○○所有安非他命五小包（淨重十二．八○公克，包裝重一．三
    五公克）、塑膠夾鏈袋七個、含有吸管之玻璃球一個，並在嘉義縣太保市太保里
    一鄰太保四之十四號甲○○住處扣得夾鏈袋十五個及內有安非他命殘渣之夾鏈袋
    一個。
二、案經嘉義市警察局第二分局報請台灣嘉義地方法院檢察署檢察官偵查起訴及嘉義
    縣警察局報請台灣嘉義地方法院檢察署檢察官移送併辦。
      理      由
一、訊據上訴人即被告甲○○矢口否認有何販賣安非他命予連羅秀花之犯行，並辯稱
    ：八十九年五月十日係無償送給連羅秀花一包安非他命，扣案物品係伊自己吸用
    等語。
二、經查：
（一）前揭販賣安非他命予連羅秀花之事實，業據證人連羅秀花於警訊中證述：八十
      九年五月十日下午三時左右，在嘉義市○○路七四六巷一三九號我住處，以二
      千元向甲○○買了一包安非他命，施用三天吸完等語甚詳，嗣於檢察官初次偵
      查中更堅稱略以：「....... 因安非他命很貴，一定要用買的」等語明確（偵
      查卷第十七頁）。雖證人連羅秀花於原審審理時翻異前供，改稱：我有拿二千
      元要給被告，但被告不向我拿錢云云。惟按證人於案發之初之供述，較少權衡
      利害得失或受他人之干預，依經驗法則，較諸事後翻異之詞為可信，即所謂案
      重初供，故除非可證明其更異之詞與事實相符或其初供係虛偽者外，自不得任
      意捨棄初供於不採（最高法院八十年度台上字第五一０九號、八十二年台上字
      第五三一一號、八十三年台上字第三二四三號判決參照）。至辯護人辯稱：證
      人連羅秀花於八十九年六月四日警方最初訊問時證稱「（你所吸食之安非他命
      係向何人購買？如何連絡？有無向甲○○購買安非他命？）我所吸食之安非他
      命是甲○○拿到我家裡吸食時分給我吸食的，我有向甲○○要安非他命吸食，
      他就給我少許安非他命，只能夠吸食一次的量」等語，何以相同問題同次訊問
      時即答伊曾向被告購買一次安非他命」云云。查證人連羅秀花先則證稱被告送
      伊安非他命吸食係八十九年五月初，嗣稱購買安非他命係於同年月十日，前後
      並無矛盾，再稽之第二級毒品安非他命為警方查緝之重點，市價昂貴，取得不
      易，衡諸常情，豈有輕易以可供施用三天之多量安非他命免費供人施用之理。
      至證人連羅秀花事後於原審翻異之詞，顯係迴護被告之詞，核不足採，要難資
      為被告有利之證明。
（二）復查：被告因否認販賣毒品，對於以何價錢購入安非他命，以何價錢出售，均
      堅不吐實，致無從認定被告販賣安非他命之利潤，第按販賣安非他命係政府嚴
      予取締之犯罪，其風險甚大，刑責亦重，因此安非他命貨源有限，且價格昂貴
      。被告販賣安非他命必從中圖得相當利潤，否則豈有費時費事，且承擔被查獲
      遭判重刑之風險，販賣安非他命予財產非親非故之人卻無從中圖利之理？參以
      被告無正當工作，又有長期施用安非他命之惡習，益徵被告有以販賣安非他命
      所得利潤，供支付其施用安非他命之所費。被告若非販入安非他命轉售以從中
      營利，如何挹注其長期施用安非他命之所需？是以被告販賣安非他命有營利之
      意圖，要無疑議。
（三）此外，復有現場查獲前揭被告所有多量之安非他命五包、供分裝安非他命之塑
      膠夾鏈袋二十二個扣案可資佐證。而扣案安非他命（淨重十二．八公克，包裝
      重一．三五公克），有法務部調查局八十九年七月十三日（八九）陸（一）字
      第89043965號檢驗通知書在卷足憑。
（四）被告以前開情詞置辯，核係匿飾之詞，諉無可採。本件事證明確，被告之犯行
      堪予認定。
三、核被告所為，係犯毒品危害防制條例第四條第二項之罪。又被告曾因違反麻醉藥
    品管理條例案件，經法院判處有期徒刑十月確定，於八十七年二月十六日執行完
    畢，有臺灣高等法院被告全國前案紀錄表在卷可按，五年以內再犯本件有期徒刑
    以上之罪，為累犯，惟販賣第二級毒品罪之最高刑度為無期徒刑，依刑法第六十
    五條規定，不得加重，爰僅就有期徒刑部分加重其刑。原審因認被告犯行罪證明
    確予以論科固非無見，惟查(1)就被告販賣安非他命予林家賢部分（詳如後述），
    原審疏未詳查，遽予認定，已有違誤。(2)查獲扣案之安非他命（淨重十二．八公
    克，包裝重一．三五公克），業據法務部調查局八十九年七月十三日（八九）陸
    （一）字第89043965號檢驗在案，原審仍按警方初驗之重量諭知沒收，亦有未合
    。(3)按有罪之判決書，應於理由內記載其科刑時就刑法第五十七條所列事項加以
    審酌之情形，刑事訴訟法第三百十條第三款定有明文。原判決理由完全未審酌上
    訴人犯罪之動機、手段、目的等一切情狀，亦未載明如何量刑，自嫌理由不備。
    被告上訴意旨否認販賣予連羅秀花部分，徒陳詞指摘原判決不當，雖無可取，然
    原判決既有上揭可議之處，自應由本院撤銷改判。爰審酌被告之品行、販賣第二
    級毒品對他人身心健康之戕害、其販賣之毒品數量甚微、次數亦僅一次，其犯罪
    所生之危害尚非重大及其犯罪後之態度等諸般情狀，量處有期徒刑柒年陸月。又
    查獲之毒品及專供施用毒品之器具，不問屬於犯人與否，均沒收銷燬之；犯第四
    條之罪者，其因犯罪所得之財物，均沒收之，如全部或一部不能沒收時，追徵其
    價額或以其財產抵償之，毒品危害防制條例第十八條第一項前段、第十九條第一
    項分別定有明文。爰就扣案之安非他命五包淨重十二．八公克，包裝重一．三五
    公克）、內含安非他命殘渣之夾鏈袋一個、含吸管之玻璃球一個，均宣告沒收銷
    燬之。又被告販賣安非他命予連羅秀花所得價額二千元，為被告販賣安非他命所
    得之財物，爰並宣告沒收之，如一部或全部不能沒收時，以其財產抵償之。又扣
    案之夾鏈空袋二十二個，為被告所有，供販賣毒品所用之物，並依法宣告沒收之
    。
四、移送併辦意旨另以：被告明知安非他命為毒品危害防制條例所列之第二級毒品，
    竟意圖營利，以其所有門號0000000000號之行動電話為連絡工具，自
    民國八十九年四月中旬日某日起至同年五月下旬某日止，在嘉義市體育販賣第
    二級毒品安非他命一次予林家賢，價格新台幣（下同）三千元；在嘉義縣朴子市
    ○○道某加油站附近販賣安非他命予林家賢二次，價格為二千元及三千元；在嘉
    雄陸橋販賣安非他命一次予林家賢，價格二千元；在嘉義縣太保市後潭地區某處
    販賣安非他命予林家賢一次，價格一千元，因認被告連續涉有販賣安非他命犯行
    。按移送併辦無非依據證人林家賢證述為主要論據。經訊據上訴人即被告甲○○
    矢口否認有何販賣安非他命予林家賢之犯行，辯稱：沒有販賣安非他命予林家賢
    ，都是他到我家裡一起合資後，載我去六腳鄉向一個綽號叫「阿村」（台語）買
    ，也曾經到嘉義市跟一個綽號叫「高腳」（台語）的買。都是我進去他們的住處
    買的，買後再分給林家賢，大約從三月下旬到五月底間，幾次忘了等語。經本院
    查：
（一）按認定不利於被告之事實，須依積極證據，苟積極證據不足為不利於被告事實
      之認定時，即應為有利於被告之認定，更不必有何有利之證據；又事實之認定
      ，應憑證據，如未能發現相當證據，或證據不足以證明，自不能以推測或擬制
      之方法，為裁判基礎，最高法院三十年上字第八一六號及四十年臺上字第八六
      號亦分別著有判例可資參照。
（二）查被告販賣安非他命予證人林家賢，固經林家賢於警訊中證述在卷略以：「我
      自八十九年四月中旬開始向甲○○購買安非他命，最後一次於八十九年六月八
      日十九時左右，每次我都是打他的行動電話，再約定數量、地點、金額新台幣
      一至三千元不等，交易的地點均在朴子及嘉義市較多」等語，但查被告於同年
      六月三日即因本案遭警方查獲後，於翌日（四）向法院聲請羈押，經准許而執
      行羈押，有押票附於偵查卷可稽，則豈有可能在同月八日還接獲林某電報在外
      販賣安非他命，且所謂販賣之時間、金額、詳細地點、每次數量均未明確詳實
      敘明，足見證人警訊所證與事實顯有不符，又證人林家賢於原審中嗣改稱略以
      ：「大約買了五、六次，大約從八十九年四月中旬起向被告買至五月底止」等
      語，然與其於警訊中所稱「前後約買廿次」等情亦顯有矛盾，從而證人林家賢
      證言顯有瑕疵，此項唯一不利於被告之積極證據已不足為不利於被告犯罪事實
      之認定，，揆之前揭判例說明，即應為有利於被告之認定，更不必有何有利之
      證據，更不能以推測或擬制之方法，為裁判基礎。惟檢察官係以此部份犯嫌與
      其前揭論罪科刑部份犯行有連續犯關係，為裁判上一罪，基於審判不可分之原
      則，此部份爰不另為無罪之諭知，併此敘明。
五、據上論斷，應依刑事訴訟法第三百六十九條第一項前段、第三百六十四條、第二
    百九十九條第一項前段，毒品危害防制條例第四條第二項、第十八條第一項前段
    、第十九條第一項第二項，刑法第十一條前段、第四十七條判決如主文。
中    華    民    國      八十九      年      十一      月      六      日
                                  臺灣高等法院臺南分院刑事第四庭
                                      審判長法官  陳    義    仲
                                            法官  徐    財    福
                                            法官  宋明    蒼
右正本證明與原本無異。
不得上訴。
                                      法院書記官  余    素    美
中    華    民    國      八十九      年      十一      月      八      日
附錄本案論罪科刑法條全文：
毒品危害防制條例第四條第二項
製造、運輸、販賣第二級毒品者，處無期徒刑或七年以上有期徒刑，得併科新臺幣七
百萬元以下罰金。


司法院資訊處製作；財團法人民間司法改革基金會備份。
